臺灣宜蘭地方法院行政訴訟判決
110年度交字第60號
原      告  陳展譽  
被      告  交通部公路總局臺北區監理所

代  表  人  梁郭國  
上列當事人間交通裁決事件，原告不服被告民國110年12月8日北
監宜裁字第43-P00000000號違反道路交通管理事件裁決書，提起
行政訴訟，本院判決如下：
    主  文
原告之訴駁回。
訴訟費用新臺幣參佰元由原告負擔。
    事實及理由
一、程序事項：
　　本件係因原告不服被告民國110年12月8日北監宜裁字第43-P
    00000000號違反道路交通管理事件裁決書（下稱原處分）裁
    處吊扣汽車牌照6個月，提起行政訴訟，經核屬行政訴訟法
    第237條之1第1項第1款規定之交通裁決事件，爰依同法第23
    7條之7規定，不經言詞辯論，逕為判決。
二、事實概要：
　　緣原告於110年11月18日上午10時40分，駕駛其所有車牌號
    碼000-0000號自用小客車（下稱系爭車輛）行經花蓮縣秀林
    鄉台九線南下車道（下稱系爭路段）148.25公里（即148.5
    公里－253.6公尺）處時，因有「行車速度超過規定之最高時
    速60公里」之違規事實（下稱系爭違規事實），經花蓮縣警
    察局於110年11月8日填製花警交字第P00000000、P00000000
    號舉發違反道路交通管理事件通知單逕行舉發，記載應到案
    日期為111年1月2日前，並移送被告處理。原告於110年11月
    23日提出陳述意見，嗣經被告函請舉發機關協助查明事實後
    ，認定原告有上開違規事實，爰依道路交通管理處罰條例第
    43條第1項第2款、第63條第1項第3款規定，以110年12月8日
    北監宜裁字第43-P00000000號違反道路交通管理事件裁決書
    ，裁處原告罰鍰8,000元，計違規點數3點；並依道路交通管
    理處罰條例第43條第4項規定，以原處分裁處原告吊扣汽車
    牌照6個月，原告不服原處分，遂提起本件行政訴訟。
三、原告起訴意旨略以：原告於110年11月17日晚間接到花蓮家
    中電話告知，須於隔日上午返家處理及決定家中重大事件，
    原告於110年11月18日返家途中因心繫母親病況（母親於110
    年8月23日因腦外傷開刀住院，目前在家休養）及需處理的
    事件，於無心情急之下行車超速。原告願接受被告110年12
    月8日北監宜裁字第43-P00000000號違反道路交通管理事件
    裁決書之裁處，惟因系爭車輛為家中必要之交通工具，爰請
    求撤銷原處分，酌情以吊扣汽車牌照以外之方式處罰。並聲
    明：原處分撤銷。
四、被告答辯略以：舉發員警於系爭路段148.5公里處以經定期
    檢定合格之雷射測速儀執行測速照相勤務，並依規定於系爭
    路段148.1公里處架設「前有測速照相」標示牌。系爭路段
    最高速限為每小時60公里，系爭車輛行駛至執行測速照相勤
    務地點前253.6公尺處（即148.25公里處）時，舉發員警以
    雷射測速儀測得系爭車輛時速為每小時121公里。是原告確
    有前揭「行車速度超過規定之最高時速60公里」之行為，被
    告依道路交通管理處罰條例第43條第1項第2款、第63條第1
    項第3款規定，以110年12月8日北監宜裁字第43-P00000000
    號違反道路交通管理事件裁決書，裁處原告罰鍰8,000元，
    計違規點數3點；並依道路交通管理處罰條例第43條第4項規
    定，以原處分裁處原告吊扣汽車牌照6個月，應均無違誤。
    並聲明：原告之訴駁回。
五、本院之判斷：
㈠、按「汽車駕駛人，駕駛汽車有下列情形之一者，處新臺幣六
    千元以上二萬四千元以下罰鍰，並當場禁止其駕駛：二、行
    車速度，超過規定之最高時速六十公里。…汽車駕駛人有第
    一項或前項行為者，並吊扣該汽車牌照六個月」，道路交通
    管理處罰條例第43條第1項第2款、第4項前段分別定有明文
    。次按「汽車駕駛人之行為有下列情形之一，當場不能或不
    宜攔截製單舉發者，得逕行舉發：七、經以科學儀器取得證
    據資料證明其行為違規」、「前項第七款之科學儀器應採固
    定式，並定期於網站公布其設置地點。但汽車駕駛人之行為
    屬下列情形之一者，不在此限：九、行車速度超過規定之最
    高速限或低於規定之最低速限」、「對於前項第九款之違規
    行為，採用固定或非固定式科學儀器取得證據資料證明者，
    於一般道路應於一百公尺至三百公尺間，於高速公路、快速
    公路應於三百公尺至一千公尺間，明顯標示之；其定點當場
    攔截製單舉發者，亦同」、「第一項逕行舉發，應記明車輛
    牌照號碼、車型等可資辨明之資料，以汽車所有人為被通知
    人製單舉發」，道路交通管理處罰條例第7條之2第1項第7款
    、第2項第9款、第3項、第4項分別定有明文。
㈡、原告於110年11月18日上午10時40分，駕駛系爭車輛行經系爭
    路段148.25公里處時，因有「行車速度超過規定之最高時速
    60公里」之系爭違規事實，經花蓮縣警察局於110年11月8日
    填製系爭舉發通知單逕行舉發，記載應到案日期為111年1月
    2日前，並移送被告處理。原告於110年11月23日提出陳述意
    見，嗣經被告函請舉發機關協助查明事實後，認定原告有上
    開違規事實，依道路交通管理處罰條例第43條第1項第2款、
    第63條第1項第3款規定，以110年12月8日北監宜裁字第43-P
    00000000號違反道路交通管理事件裁決書，裁處原告罰鍰8,
    000元，計違規點數3點；並依道路交通管理處罰條例第43條
    第4項規定，以原處分裁處原告吊扣汽車牌照6個月等情，有
    交通違規現場示意圖照片（本院卷第49至55頁）、雷射測速
    儀檢定合格證書（本院卷第57頁）、汽車車籍查詢資料（本
    院卷第79頁）、系爭舉發通知單（本院卷第27頁）、交通違
    規陳述單（本院卷第41頁）、原處分暨送達證書（本院卷第
    69、73頁）可參。
㈢、原告雖以：系爭車輛為家中必要之交通工具，請求酌情以吊
    扣汽車牌照以外之方式處罰等語。惟依道路交通管理處罰條
    例第43條第4項前段關於吊扣該汽車牌照6個月之規定，係該
    法對行車速度超過規定之最高時速60公里之情形所明定之處
    罰，並無其他可為替代之處罰方式。行政機關並無行使裁量
    權餘地。原告所稱於110年11月17日晚間接到花蓮家中電話
    告知，須於隔日上午返家處理及決定家中重大事件，原告於
    110年11月18日返家途中因心繫母親病況及需處理的事件，
    於無心情急之下行車超速等情，亦不符緊急避難之要件。是
    原告上開主張，均不足採。　　
六、綜上所述，本件原告既有前揭行車速度超過規定之最高時速
    60公里之違規行為明確，被告援引道路交通管理處罰條例第
    43條第4項規定，以原處分裁處原告吊扣汽車牌照6個月，核
    無違誤。原告訴請撤銷原處分，為無理由，應予駁回。
七、本件判決基礎已臻明確，兩造其餘之攻擊防禦方法及訴訟資
     料經本院斟酌後，核與判決結果不生影響，故無一一論述
    之 必要，併予敘明。
八、本件第一審裁判費為300元，應由原告負擔，爰確定第一審 
     訴訟費用額為原告已繳費之起訴裁判費300元。
九、據上論結，本件原告之訴為無理由，依行政訴訟法第237條
    之7、第237條之8第1項、第98條第1項前段，判決如主文。
中　　華　　民　　國　　111 　年　　2 　　月　　11　　日
                  行政訴訟庭　法　官　謝佩玲
以上正本係照原本作成。
如不服本判決，應於判決送達後20日內，向本院提出上訴狀並表
明上訴理由（原判決所違背之法令及其具體內容或依訴訟資料可
認為原判決有違背法令之具體事實），其未載明上訴理由者，應
於提出上訴後20日內向本院補提理由書（上訴狀及上訴理由書均
須按他造人數附繕本，如未按期補提上訴理由書，則逕予駁回上
訴），並應繳納上訴裁判費新臺幣750元。
中　　華　　民　　國　　111 　年　　2 　　月　　11　　日
                              書記官　陳建琪